---
title: "Ordinations for soft-bottom, hard-bottom and plankton data"
output: 
  html_document:
    keep_md: true
    toc: true
    toc_depth: 3
    toc_float: true
    code_folding: hide
    df_print: paged    
---


## 0. Libraries
```{r}
library(readxl)
#install.packages("tidyverse")
library(tidyverse)
#install.packages("vegan")
library(vegan)
require(pander)
#install.packages("RCurl")
library(RCurl)

```

### Function for finding text in R files  
```{r}

search_text <- function(string, dir = ".", extension = c("R","Rmd"), pattern = NULL, fixed = FALSE, ignore.case = TRUE, deep = FALSE){
  if (!is.null(extension) & !is.null(pattern))
    warning("Pattern will take predence over extension")
  if (is.null(pattern)) {
    ext <- paste(extension, collapse = "|")
    pattern <- paste0("\\.(", paste(extension, collapse = '|'), ")$")
	}
  fn <- list.files(path = dir, pattern = pattern, full.names = TRUE, recursive = deep)
  search <- plyr::alply(fn, 1, function(x) grep(string,  readLines(x, warn = FALSE), fixed = fixed, ignore.case = ignore.case), .progress = "text")
  fn[plyr::laply(search, length) > 0]	
  }
```

## 1. Check organisation/analysis of hard-bottom data from Guri's scripts   
### a. Content of folders (see code)  
```{r, eval = FALSE}
dir("Datasett/hardbunn_kopi")
dir("Datasett/hardbunn_kopi/r workspace")
#
# Used this to explore where different data sets occur:
# search_text("ord1.df", "Datasett/hardbunn_kopi/r workspace")
# 
```

### b. Read 'transekt.df' which Guri used for ordination  
Does not include ord1.df, which is used in 'Klimaoverblikk_hardbunn.Rmd', but does include a lot of other stuff...  
Order of Guri's scripts:  
1) HBdata.R: HBdata -> Hbuse  
2) HBOrdinasjon.R: Hbuse -> HBagg -> transekt.df -> SiteSpec -> spec.m -> ordinasjon -> ord1.df  
```{r, eval = FALSE}
load("Datasett/hardbunn_kopi/r workspace/.RData")

# Let us delete everything except transekt.df
obj <- ls()
rm(list = obj[!obj %in% c("transekt.df")])

str(transekt.df)
```

### c. Create data for ordination ('spec.m') and perform ordination   
From Guri's code in 'HBOrdinasjon.R', except the first part     
* 'transekt.df' is in 'long format'  
* Is reshaped to broad format ('SiteSpec'). *Note* that this one is later combined with DCA output to create 'ord1.df'   
* For the ordination, the year and site columns are removed and NA -> 0 ('spec.m')   
```{r, eval = FALSE}
# table(transekt.df$Sitename)
transekt.df <- transekt.df %>%
  mutate(Site = substr(Sitename, 1,3), Year = as.numeric(substr(Sitename, 5,8))) %>%
  select(Site, Year, Species, Value)
# names(transekt.df) = c("Site", "Year", "Species", "Value")

# gjor om til vidt format
SiteSpec = reshape(transekt.df, idvar = c("Site", "Year"), timevar = "Species", direction = "wide")
# names(SiteSpec)

# velger kun stasjonene med lengre tidsserie (02.11.2018) 407 og 410
SiteSpec = subset(SiteSpec, SiteSpec$Site %in% c("407", "410"))

# Endrer navnene
artsnavn = names(SiteSpec)[-c(1:2)]
artsnavn = gsub("Value.", "", artsnavn)
artsnavn = gsub(" \n", "", artsnavn)
# artsnavn

# artsmatrise
spec.m = SiteSpec[, -c(1:2)]
names(spec.m) = artsnavn

# må erstatte NA med 0
spec.m[is.na(spec.m)] = 0

cat("Dimensions of 'spec.m':\n", dim(spec.m))
```

### d. Perform ordination
```{r, eval = FALSE}
# Transekt
ord1 <- decorana(spec.m, iweigh = 1) # vekter ned sjeldne arter

# Pretty longish output
# summary(ord1) # viser arts- og rutescorer

# Short output
summary(ord1, display = "none")

# Innledende NMDS - litt usikker på utfallet 
ord2 <- metaMDS(spec.m)


ord2

```
### e. Test plot 1
```{r, eval = FALSE}
plot(ord1) # sorte sirkler er sites, røde pluss er arter
```

### f. Test plot 2
```{r, eval = FALSE}
plot(ord1, display = "sites", type = "n")
points(ord1, display = "sites", pch = 21, col = "red", bg = "yellow")
```

### g. Make data set for the plots done in 'Klimaoverblikk_hardbunn.Rmd'  
```{r, eval = FALSE}
# trekker ut akseskorer så det kan kobles til stasjon og år... i.e. Sitename
ord1.sites <- data.frame(scores(ord1, display = "sites"))
ord1.df <- data.frame(SiteSpec[,c(1:2)], ord1.sites)

#str(ord1.df)

# NMDS
# trekker ut akseskorer så det kan kobles til stasjon og år... i.e. Sitename
ord2.sites <- data.frame(scores(ord2, display = "sites"))
ord2.df <- data.frame(SiteSpec[,c(1:2)], ord2.sites) 

```

### h. Redone plots done in 'Klimaoverblikk_hardbunn.Rmd'   
* *BUT* they look a bit different... so the input data are probably not identical  
```{r, eval = FALSE}
# Innledende DCA - litt usikker på utfallet  
DCAplot.1 <- ggplot(ord1.df, aes(DCA1, DCA2, color = as.numeric(as.character(Year)))) + 
  geom_point() + 
  facet_wrap(~ Site, nrow=2) +
  labs(color = "År")

DCAplot.2 <- ggplot(ord1.df, aes(DCA3, DCA4, color = as.numeric(as.character(Year)))) + 
  geom_point() + 
  facet_wrap(~ Site, nrow=2) +
  labs(color = "År")

DCAplot.1
DCAplot.2

# DCA aksene mot år
DCAplot_3 <- ord1.df %>%
  gather("DCA_axis", "Value", DCA1:DCA4) %>%
  ggplot(aes(Year, Value)) +
    geom_line() +
    facet_grid(Site~DCA_axis)

DCAplot_3

# Innledende NMDS

# NMDS aksene mot hverandre, fargekodet for år
NMDSplot_1 <- ggplot(ord2.df, aes(NMDS1, NMDS2, color = as.numeric(as.character(Year)))) + 
  geom_point() + 
  facet_wrap(~ Site, nrow=2) +
  labs(color = "År")


NMDSplot_1

# NMDS aksene mot år
NMDSplot_2 <- ord2.df %>%
  gather("NMDS_axis", "Value", NMDS1:NMDS2) %>%
  ggplot(aes(Year, Value)) +
    geom_line() +
    facet_grid(Site~NMDS_axis)

NMDSplot_2
```

### i. FOR USE: Loading data from HBanalysesett.csv and plotting. Faster, and that way the NMDS-results won't be different each time the script is run  
```{r}
HBdata <- read.csv("Datasett/Hardbunn_KOPI/HBanalysesett.csv", sep=";", stringsAsFactors = FALSE, dec=",")
HBdata_long <- subset(HBdata, HBdata$Site %in% c(407,410))

# DCA - transektdata, fargekodet for år  
DCAplot.1 <- ggplot(HBdata_long, aes(DCA1, DCA2, color = as.numeric(as.character(Year)))) + 
  geom_point() + 
  facet_wrap(~ Site, nrow=2) +
  labs(color = "År")

DCAplot.2 <- ggplot(HBdata_long, aes(DCA3, DCA4, color = as.numeric(as.character(Year)))) + 
  geom_point() + 
  facet_wrap(~ Site, nrow=2) +
  labs(color = "År")

DCAplot.1
DCAplot.2

# DCA aksene mot år
DCAplot_3 <- HBdata_long %>%
  gather("DCA_axis", "Value", DCA1:DCA4) %>%
  ggplot(aes(Year, Value)) +
    geom_line() +
    facet_grid(Site~DCA_axis)

DCAplot_3

# Innledende NMDS

# NMDS aksene mot hverandre, fargekodet for år
NMDSplot_1 <- ggplot(HBdata_long, aes(NMDS1, NMDS2, color = as.numeric(as.character(Year)))) + 
  geom_point() + 
  facet_wrap(~ Site, nrow=2) +
  labs(color = "År")


NMDSplot_1

```
### j. Species in relation to ordination
```{r DCA-species, fig.height = 12, fig.width = 6}
# Arter ift DCA 
ord.alger <- read.csv("Datasett/Hardbunn_KOPI/HB_AlgerORD.csv", sep=";", stringsAsFactors = FALSE, dec=",")
ord.dyr <- read.csv("Datasett/Hardbunn_KOPI/HB_DyrORD.csv", sep=";", stringsAsFactors = FALSE, dec=",")

# boundaries
bound.alger <- quantile(ord.alger$DCA1, probs = c(0.1, 0.9))
bound.dyr <- quantile(ord.dyr$DCA1, probs = c(0.1, 0.9))

# subset on boundaries
ord.sub.alger <- ord.alger[ord.alger$DCA1 <= bound.alger[[1]] |ord.alger$DCA1 >= bound.alger[[2]], ]
ord.sub.dyr   <- ord.dyr[ord.dyr$DCA1 <= bound.dyr[[1]] |ord.dyr$DCA1 >= bound.dyr[[2]], ]

# subset on boundaries for site scores (subjective)
ord.year.alger <- ord.alger[ord.alger$DCA1 >= -0.8 & ord.alger$DCA1 <= -0.3 |ord.alger$DCA1 >= 0.3 & ord.alger$DCA1 <= 0.8, ]
ord.year.dyr <- ord.dyr[ord.dyr$DCA1 >= -0.8 & ord.dyr$DCA1 <= -0.3 |ord.dyr$DCA1 >= 0.3 & ord.dyr$DCA1 <= 0.8, ]

# alger 90 tallet vs nå
ggplot(ord.year.alger, aes(x = IDnavn, y = DCA1, color = CAT2)) + 
  geom_point(size=3) +   # Draw points
  scale_colour_manual(values = c("tan3", "darkolivegreen2", "tomato2"), guide = guide_legend(title = "")) + # choose colors
  geom_segment(aes(   x = IDnavn, 
                   xend = IDnavn, 
                      y = min(DCA1), 
                   yend = max(DCA1)), 
               linetype="dashed", 
               size=0.1) +   # Draw dashed lines
  labs(title="Makroalger vs DCA1", 
       caption="source: Alger (DCA [-0.8,-0.2] (90-tallet) DCA [0.2,0.8] (nå))",
       x="") +  
  coord_flip() +
  theme_classic()

# dyr 90 tallet vs nå
ggplot(ord.year.dyr, aes(x=IDnavn, y=DCA1, color = CAT2)) + 
  geom_point(size=3) +   # Draw points
  scale_colour_brewer(palette = "Set2", guide = guide_legend(title = "")) + # choose colors
  geom_segment(aes(x=IDnavn, 
                   xend=IDnavn, 
                   y=min(DCA1), 
                   yend=max(DCA1)), 
               linetype="dashed", 
               size=0.1) +   # Draw dashed lines

  labs(title="Dyr vs DCA1", 
       caption="source: Alger (DCA [-0.8,-0.2] (90-tallet) DCA [0.2,0.8] (nå))",
       x="") +  
  coord_flip() +
  theme_classic()

# alger ekstremer
ggplot(ord.sub.alger, aes(x = IDnavn, y = DCA1, color = CAT2)) + 
  geom_point(size=3) +   # Draw points
  scale_colour_manual(values = c("tan3", "darkolivegreen2", "tomato2"), guide = guide_legend(title = "")) + # choose colors
  geom_segment(aes(   x = IDnavn, 
                      xend = IDnavn, 
                      y = min(DCA1), 
                      yend = max(DCA1)),  
               linetype="dashed", 
               size=0.1) +   # Draw dashed lines
  labs(title="Makroalger vs DCA1", 
       caption="source: Alger (høyeste og laveste 10 % av DCA-verdier)",
       x="") +  
  coord_flip() +
  theme_classic()

# dyr ekstremer
ggplot(ord.sub.dyr, aes(x=IDnavn, y=DCA1, color = CAT2)) + 
  geom_point(size=3) +   # Draw points
  scale_colour_brewer(palette = "Set2", guide = guide_legend(title = "")) + # choose colors
  geom_segment(aes(x=IDnavn, 
                   xend=IDnavn, 
                   y=min(DCA1), 
                   yend=max(DCA1)), 
               linetype="dashed", 
               size=0.1) +   # Draw dashed lines
  
  labs(title="Dyr vs DCA1", 
       caption="source: Dyr (høyeste og laveste 10 % av DCA-verdier)",
       x="") +  
  coord_flip() +
  theme_classic()
```
Arters "optimum" (vid tolkning) langs DCA-aksen. Sier noe om hvor man mest sannsynlig finner de ulike artene. Har plottet arter som ligger i området der punktene fra tidlig 90-tall og nåtid befinner seg. Har også plottet ekstremene. (Legg derfor merke til skala på DCA1)


## 2. Reorganise soft-bottom fauna data and test ordination
### a. Data
```{r}
df_blot_b35 <- read_excel("Datasett/Bløtbunn/Klimaoverblikk bløtbunn_data til Helene og Dag.xlsx", sheet = "B35_artsliste")
colnames(df_blot_b35)[1] <- "Species"

df_blot_b05 <- read_excel("Datasett/Bløtbunn/Klimaoverblikk bløtbunn_data til Helene og Dag.xlsx", sheet = "B05_artsliste")
colnames(df_blot_b05)[1] <- "Species"

df_blot_ind <- read_excel("Datasett/Bløtbunn/Klimaoverblikk bløtbunn_data til Helene og Dag.xlsx", sheet = "indekser_sedimentparametere")

cat("b35, number of species:", nrow(df_blot_b35), ", Number of years:", ncol(df_blot_b35), "\n")
cat("b05, number of species:", nrow(df_blot_b05), ", Number of years:", ncol(df_blot_b05), "\n")


```

### b. Put on data long format, combine, and extract Site and Year separately
```{r}
df_long_1 <- df_blot_b05 %>%
  gather("Siteyear", "Value", B05_1990:B05_2016)
df_long_2 <- df_blot_b35 %>%
  gather("Siteyear", "Value", B35_1990:B35_2016)

df_long <- bind_rows(df_long_1, df_long_2) %>%
  mutate(Site = substr(Siteyear, 1,3), Year = as.numeric(substr(Siteyear, 5,8))) %>%
  select(Site, Year, Species, Value)

str(df_long)
head (df_long)
# look at data
tb <- xtabs(~Year + Site, df_long)
pandoc.table(tb, style = "rmarkdown")

```

### c. Reshape for ordination  
Reshape to wide format the tidyr way (instead of using reshape()) - gives us nice column names right away  
```{r}
SiteSpec <- df_long %>%
  spread(Species, Value)

head(SiteSpec)

# må erstatte NA med 0
SiteSpec[is.na(SiteSpec)] = 0

# lager separate artsmatriser for de to ulike stasjonene (representerer ulike system)
spec_05 <- filter (SiteSpec, Site == "B05")
spec_35 <- filter (SiteSpec, Site == "B35")

# artsmatrise, fjerner år og stasjon
spec.m_05 = spec_05[, -c(1:2)]
spec.m_35 = spec_35[, -c(1:2)]

cat("Dimensions of 'spec.m_05':\n", dim(spec.m_05))

```

### d. Perform ordination
```{r}
# Innledende DCA - litt usikker på utfallet 
ord1_05 <- decorana(spec.m_05)
ord1_35 <- decorana(spec.m_35)

# Pretty longish output
# summary(ord1) # viser arts- og rutescorer

# Short output
summary(ord1_05, display = "none")
summary(ord1_35, display = "none")

# Innledende NMDS - litt usikker på utfallet 
ord2_05 <- metaMDS(spec.m_05)
ord2_35 <- metaMDS(spec.m_35)

ord2_05
ord2_35 

```
### e. Test plot 1
```{r}
# sorte sirkler er sites, røde pluss er arter

# DCA
plot(ord1_05) 
plot(ord1_35) 
# NMDS
plot(ord2_05)
plot(ord2_35)

```

### f. Test plot 2
```{r}
# DCA
plot(ord1_05, display = "sites", type = "n")
points(ord1_05, display = "sites", pch = 21, col = "red", bg = "yellow")

plot(ord1_35, display = "sites", type = "n")
points(ord1_35, display = "sites", pch = 21, col = "red", bg = "yellow")

# NMDS
plot(ord2_05, display = "sites", type = "n")
points(ord2_05, display = "sites", pch = 21, col = "red", bg = "yellow")

plot(ord2_35, display = "sites", type = "n")
points(ord2_35, display = "sites", pch = 21, col = "red", bg = "yellow")

```

### g. Make data set for ggplot
```{r}
# DCA
# trekker ut akseskorer så det kan kobles til stasjon og år... i.e. Sitename
ord1_05.sites <- data.frame(scores(ord1_05, display = "sites"))
ord1_05.df <- data.frame(spec_05[,c(1:2)], ord1_05.sites)

ord1_35.sites <- data.frame(scores(ord1_35, display = "sites"))
ord1_35.df <- data.frame(spec_35[,c(1:2)], ord1_35.sites)

# trekker ut species scores så de kan relateres til aksene
ord1_05.species <- data.frame(scores(ord1_05, display = "species"))
ord1_05.species$Art = rownames(ord1_05.species)
ord1_35.species <- data.frame(scores(ord1_35, display = "species"))
ord1_35.species$Art = rownames(ord1_35.species)

str(ord1_05.df)
str(ord1_35.df)
str(ord1_05.species)
str(ord1_35.species)

# legger DCA-aksene for de to stasjonene sammen igjen (etter at ordinasjon er gjort separat)
ord1_both <- bind_rows(ord1_05.df, ord1_35.df)

# NMDS
# trekker ut akseskorer så det kan kobles til stasjon og år... i.e. Sitename
ord2_05.sites <- data.frame(scores(ord2_05, display = "sites"))
ord2_05.df <- data.frame(spec_05[,c(1:2)], ord2_05.sites) 

ord2_35.sites <- data.frame(scores(ord2_35, display = "sites"))
ord2_35.df <- data.frame(spec_35[,c(1:2)], ord2_35.sites)

# legger NMDS-aksene for de to stasjonene sammen igjen (etter at ordinasjon er gjort separat)
ord2_both <- bind_rows(ord2_05.df, ord2_35.df)

```

### h. Redone ggplots similar to 'Klimaoverblikk_hardbunn.Rmd'   
```{r}

# DCA aksene mot hverandre, fargekodet for år
DCAplot_1 <- ggplot(ord1_both, aes(DCA1, DCA2, color = as.numeric(as.character(Year)))) + 
  geom_point() + 
  facet_wrap(~ Site, nrow=2) +
  labs(color = "År")

DCAplot_2 <- ggplot(ord1_both, aes(DCA3, DCA4, color = as.numeric(as.character(Year)))) + 
  geom_point() + 
  facet_wrap(~ Site, nrow=2) +
  labs(color = "År")

DCAplot_1
DCAplot_2

# DCA aksene mot år
DCAplot_3 <- ord1_both %>%
  gather("DCA_axis", "Value", DCA1:DCA4) %>%
  ggplot(aes(Year, Value)) +
    geom_line() +
    facet_grid(Site~DCA_axis)

DCAplot_3

# Innledende NMDS

# NMDS aksene mot hverandre, fargekodet for år
NMDSplot_1 <- ggplot(ord2_both, aes(NMDS1, NMDS2, color = as.numeric(as.character(Year)))) + 
  geom_point() + 
  facet_wrap(~ Site, nrow=2) +
  labs(color = "År")


NMDSplot_1

# NMDS aksene mot år
NMDSplot_2 <- ord2_both %>%
  gather("NMDS_axis", "Value", NMDS1:NMDS2) %>%
  ggplot(aes(Year, Value)) +
    geom_line() +
    facet_grid(Site~NMDS_axis)

NMDSplot_2

# for both DCA and NMDS the time correlated changes in species comp seems to be captured by the first axis. Note that there is opposite directions for the two stations for DCA1, does that matter?  

```

```{r, fig.height = 16, fig.width = 6}
# boundaries
bound_05 <- quantile(ord1_05.species$DCA1, probs = c(0.1, 0.9))
bound_35 <- quantile(ord1_35.species$DCA1, probs = c(0.1, 0.9))

# subset on boundaries
bound_05.sub <- ord1_05.species[ord1_05.species$DCA1 <= bound_05[[1]] |ord1_05.species$DCA1 >= bound_05[[2]], ]
bound_35.sub <- ord1_35.species[ord1_35.species$DCA1 <= bound_35[[1]] |ord1_35.species$DCA1 >= bound_35[[2]], ]

# hvor eventuelt subjektive skiller for å dele opp årsperioder skal gå bør nok fagansvarlig vurdere (dersom det trengs i tolkningene vel og merke)

# disse blir litt mer komplisert dersom vi deler opp i grupper
BBartOrd_05 <- 
  ggplot(bound_05.sub, aes(x = Art, y = DCA1)) + 
  geom_point(size=3) +   # Draw points
  geom_segment(aes(   x = Art, 
                   xend = Art, 
                      y = min(DCA1), 
                   yend = max(DCA1)), 
               linetype="dashed", 
               size=0.1) +   # Draw dashed lines
  labs(title="Bløtbunnsorganismer vs DCA1", 
       caption="source: Stasjon 05 (høyeste og laveste 5 % av DCA-verdier)",
       x="") +  
  coord_flip() +
  theme_classic()

BBartOrd_35 <- 
  ggplot(bound_35.sub, aes(Art, DCA1)) + 
  geom_point(size=3) +   # Draw points
  geom_segment(aes(   x = Art, 
                   xend = Art, 
                      y = min(DCA1), 
                   yend = max(DCA1)), 
               linetype="dashed", 
               size=0.1) +   # Draw dashed lines
  labs(title="Bløtbunnsorganismer vs DCA1", 
       caption="source: Stasjon 35 (høyeste og laveste 5 % av DCA-verdier)",
       x="") +  
  coord_flip() +
  theme_classic()

BBartOrd_35
BBartOrd_05

```


## 3. Reorganise phytoplankton data and test ordination
### a. Data
Use extraction of phytoplankton data during springbloom produced in "04_Get_plankton_bloom_data.Rmd"
```{r}

require(RCurl)

# Bloom_01: phytoplankton data extracted when Chl a (at 5m) over absolute threshold (1.1) during Feb to Apr  
bloom_o1_median <-read.csv(text=getURL("https://raw.githubusercontent.com/NIVANorge/Klimaoverblikk/master/Data_produced/df_plank_bloom01_median.csv"), header=T)

# Bloom_02: phytoplankton data extrated during max Chla (at 5m) during Feb to Apr
bloom_02 <-read.csv(text=getURL("https://raw.githubusercontent.com/NIVANorge/Klimaoverblikk/master/Data_produced/df_plank_bloom02.csv"), header=T)



```


### c. Reshape for ordination  
```{r}

#dette datasettet er jo "wide" allerede
#SiteSpec <- df_long %>%
  #spread(Species, Value)

#str(bloom_o1_median)
str(bloom_02)


# artsmatrise: beholder kun artsdata (klassenivå)
# NB! artsdata er aggregert til 15 klasser
spec.m_phyto_01 = bloom_01_median[, -c(1,17:20)]
spec.m_phyto_02 = bloom_02[, -c(1:4,20:26)]

#str (spec.m_phyto_02)

# må erstatte NA med 0
spec.m_phyto_02[is.na(spec.m_phyto_02)] = 0

cat("Dimensions of 'spec.m_phyto':\n", dim(spec.m_phyto_02))
```

### d. Perform ordination
```{r}
# Innledende DCA - litt usikker på utfallet 
ord1 <- decorana(spec.m_phyto_02)
?decorana
# Pretty longish output
# summary(ord1) # viser arts- og rutescorer

# Short output
summary(ord1, display = "none")

# Innledende NMDS - litt usikker på utfallet 
ord2 <- metaMDS(spec.m_phyto_02)

 ord2
 

```
### e. Test plot 1
```{r}

# DCA
plot(ord1) 

# NMDS
plot(ord2)

```

### f. Test plot 2
```{r}
# DCA
plot(ord1, display = "sites", type = "n")
points(ord1, display = "sites", pch = 21, col = "red", bg = "yellow")

# NMDS
plot(ord2, display = "sites", type = "n")
points(ord2, display = "sites", pch = 21, col = "red", bg = "yellow")

```

### g. Make data set for ggplot
```{r}
# DCA
# trekker ut akseskorer så det kan kobles til år... i.e. Sitename
ord1.sites <- data.frame(scores(ord1, display = "sites"))

ord1.df <- data.frame(Year = bloom_o1_median[,c(1)], ord1.sites)

str(ord1.df)

# NMDS
# trekker ut akseskorer så det kan kobles til stasjon og år... i.e. Sitename
ord2.sites <- data.frame(scores(ord2, display = "sites"))

ord2.df <- data.frame(Year = bloom_o1_median[,c(1)], ord2.sites)

str(ord2.df)

```

### h. Redone ggplots similar to 'Klimaoverblikk_hardbunn.Rmd'   
```{r}
# Innledende DCA 
DCAplot.1 <- ggplot(ord1.df, aes(DCA1, DCA2, color = as.numeric(as.character(Year)))) + 
  geom_point() + 
  labs(color = "Year")

DCAplot.2 <- ggplot(ord1.df, aes(DCA3, DCA4, color = as.numeric(as.character(Year)))) + 
  geom_point() + 
  labs(color = "Year")

DCAplot.1
DCAplot.2

# DCA aksene mot år
DCAplot_3 <- ord1.df %>%
  gather("DCA_axis", "Value", DCA1:DCA4) %>%
  ggplot(aes(Year, Value)) +
    geom_line() +
    facet_grid(~DCA_axis)

DCAplot_3


# Innledende NMDS 
NMDSplot.1 <- ggplot(ord2.df, aes(NMDS1, NMDS2, color = as.numeric(as.character(Year)))) + 
  geom_point() + 
  labs(color = "Year")

NMDSplot.1

# NMDS aksene mot år
NMDSplot_2 <- ord2.df %>%
  gather("NMDS_axis", "Value", NMDS1:NMDS2) %>%
  ggplot(aes(Year, Value)) +
    geom_line() +
    facet_grid(~NMDS_axis)

NMDSplot_2


```

